【裁判字號】    97,交聲,558
【裁判日期】    970317
【裁判案由】    聲明異議
【裁判全文】
臺灣臺中地方法院交通事件裁定        97年度交聲字第558號
原處分機關  交通部公路總局臺中區監理所（豐原監理站）
異  議  人
即受處分人  甲○○
                    國民
上列受處分人因違反道路交通管理處罰條例案件，對於交通部公
路總局臺中區監理所豐原監理站於民國九十六年四月十九日所為
之處分（豐監稽違字第裁六三－ＺＨＡ○七八三一八號裁決書）
，聲明異議，本院裁定如下：
    主    文
原處分撤銷。
甲○○不罰。
    理    由
一、原處分機關略以：異議人即受處分人（下稱受處分人）甲○
    ○所有車牌號碼ＺＸ－○二○八號自用小客車，於民國九十
    五年十月十三日十五時二十二分行經國道三號北上二八四．
    一公里路段，因該車行駛高速公路速度超過規定最高速限（
    未滿二十公里），為內政部警政署國道公路警察局第八警察
    隊以公警局交字第ＺＨＡ○七八三一八號違反道路交通管理
    事件通知單舉發違規。上開通知單經原舉發機關向受處分人
    戶籍所在地即臺中縣潭子鄉○○村○○○路四二二巷三五號
    為送達，於九十六年一月十八日由大廈管理委員會簽章收受
    。受處分人未依規定到案聽候裁決，原處分機關遂依違反道
    路交通管理事件統一裁罰基準及處理細則第四十四條規定以
    「豐監稽違字第裁六三－ＺＨＡ○七八三一八號裁決書」逕
    行裁決，該裁決書經向「臺中縣神岡鄉○○村○○路三八一
    巷三七號」，因該送達處所查無此人而退件。原處分機關復
    於九十六年十一月二十九日辦理公示送達。是以，原處分機
    關依法所為裁處並無不合等語。
二、受處分人聲明異議意旨略以：受處分人於九十六年上網查詢
    無意中發現其有違規罰單，於九十七年一月二日提出申訴，
    並請求函覆違規紀錄及照片等佐證資料。茲因受處分人工作
    在外，戶籍雖在臺中縣潭子鄉○○○路四二二巷三五號，但
    所有信件皆已改送高雄市○○區○○街一二號之居所，原處
    分機關寄送違規通知單時受處分人全然不知，是以受處分人
    並未收到違規通知單，為此聲明異議等語。
三、按交通違規行為之「舉發」，係具有對外效力之行政行為，
    核其性質屬於公法上有相對人之意思通知。舉發通知單應先
    由舉發機關合法送達受處分人，受處分人如未自動繳納罰鍰
    或未到案聽候裁決，處罰機關始得依違反道路交通管理事件
    統一裁罰標準表逕行裁決之，倘舉發通知單未經合法送達受
    處分人，處罰機關即逕行裁決，其裁決程序即非合法。且舉
    發通知單應依行政程序法規定之送達方式為送達，並於合法
    送達受處分人時，始發生舉發之效力。
四、經查：受處分人於九十三年一月二十日將戶籍遷入臺中縣潭
    子鄉○○○路四二二巷三五號迄今，此有個人基本資料查詢
    結果一份附卷可參。而本案違反道路交通管理事件舉發通知
    單暨採證照片，經原舉發機關對受處分人上開戶籍地址為送
    達，於九十六年一月十八日由該址大廈管理委員會簽章收受
    ，此有送達證書附卷足憑。然按期日之通知，應於期日前送
    達，而查上開舉發通知單所載應到案日期為九十五年十二月
    十日前（參上開裁決書所載），則受處分人於九十六年一月
    十八日始收受舉發通知單，自無從於「應到案日期前」到案
    說明實際違規駕駛人，或認為舉發事實與違規情形相符，而
    逕以最低處罰標準在限期內自動繳納罰款結案，則難謂受處
    分人未於應到案日期前到案為無正當理由。綜上所述，上開
    舉發通知單雖向受處分人之戶籍為送達，但於期日後始為送
    達，送達仍屬不合法。是以，受處分人未經合法送達前開舉
    發通知單，原處分機關逕予依前揭道路交通管理處罰條例第
    三十三條第一項第一款之規定，從重裁處異議人四千五百元
    罰鍰，程序上即不適法。此外，原處分機關將本件裁決書寄
    送至「臺中縣神岡鄉○○村○○路三八一巷三七號」之址，
    惟核卷內資料，均無法證明受處分人設立住、居所於該址，
    則原處分機關以該址無法送達，並辦理公示送達，該送達程
    序亦難認為適法，附此敘明。
五、末按違反本條例之行為，自行為成立之日起；行為有連續或
    繼續之狀態者，自行為終了之日起，逾三個月不得舉發。但
    汽車肇事致人受傷或死亡案件，因肇事責任不明，已送鑑定
    者，其期間自鑑定終結之日起算，道路交通管理處罰條例第
    九十條分別定有明文。本條立法理由係在規範警察機關或交
    通機關於執行交通勤務之公權力措施時，應遵行之舉發時效
    義務，主要目的係避免該舉發機關因其行政上之疏失或怠惰
    將該時效之不利益轉嫁於人民所設置之規定，亦即防範該舉
    發機關未為或延遲對交通違規受處分人為合法告知義務，而
    造成受處分人事後因日時久遠所產生程序上舉證困難之突襲
    及衍生法律秩序之不確定性。查：上開舉發通知單既未合法
    送達於受處分人，原舉發機關所為之舉發程序即未完成，而
    原處分機關作成上開裁決書送達受處分人時，距其行為成立
    之日已逾三個月，依上開規定受處分人本件違反道路交通管
    理處罰條例事件應不得舉發。
六、綜上所述，原處分既有如上所述之違誤，自應由本院予以撤
    銷，並為受處分人不罰之諭知。
七、依道路交通管理處罰條例第八十七條第二項，道路交通案件
    處理辦法第二十條前段，裁定如主文。
中    華    民    國    97    年    3     月    17    日
                  交通法庭    法  官  周玉蘭
上正本證明與原本無異。
如不服本裁定，應於送達後五日內，向本院提出抗告狀。
                              書記官  黃泰能
中    華    民    國    97    年    3     月    17    日


司法院資訊處製作；財團法人民間司法改革基金會備份。
